臺灣高等法院高雄分院刑事判決　　　　96年度上訴字第1077號
上　訴　人
即　被　告　乙○○
　　　　　　　　　　號
指定辯護人　本院公設辯護人　李佩娟
上列上訴人因強盜案件，不服臺灣高雄地方法院96年度訴緝字第
25號中華民國96年4 月3 日第一審判決（起訴案號：臺灣高雄地
方法院檢察署91年度偵字第9789號），提起上訴，本院判決如下
：
     主  文
上訴駁回。
     事  實
一、乙○○、鄭有勝（另經臺灣高雄地方法院以民國91年度訴字
    第1862號判處有期徒刑5 年6 月確定）、楊宗霖、許晉榮與
    許晉發（另經台灣高等法院高雄分院以92年上訴字第950 號
    判處有期徒刑7 年2 月，經最高法院以95年台上字第2759號
    撤銷發回，本院以95年度上更(一)字第176 號分別判處有期徒
    刑7 年1 月及7 年2 月、7 年2 月）等成年人共5 人，共同
    意圖為自己不法所有，基於犯意之聯絡，於90年9 月23日晚
    上23時30分許，由楊宗霖駕駛，連同未參與之不知情女子潘
    巧玲（另經本院以92年度上訴字第1819號判決無罪確定），
    6 人共乘不詳車牌號碼之豐田廠牌銀灰色自用小客車，先至
    詹逢傑所經營位在高雄縣大寮鄉○○○路476 號之「JOJO檳
    榔攤」，因見詹逢傑尚在檳榔攤內而暫時以購買檳榔後作罷
    ；旋於翌日（即90年9 月24日）凌晨3 時30分許，再度共乘
    上開自用小客車至「JO JO 檳榔攤」後方停車場停放後，由
    鄭有勝、乙○○留在自用小客車上把風接應（潘巧玲亦在車
    上惟未參與），楊宗霖、許晉榮與許晉發3 人則下車至「JO
    JO檳榔攤」前，先藉口購買新臺幣（下同）50元檳榔，而於
    服務小姐甲○○找錢之際，由許晉榮手持客觀上足以危害人
    生命、身體具有危險性之兇器尖刀1 支，架在檳榔攤小姐甲
    ○○肚子，以此強暴方式致使甲○○不能抵抗，楊宗霖、許
    晉榮與許晉發等3 人即強取該檳榔攤內現金9,080 元後，旋
    返回上開自用小客車駕車逃逸，並偕同至高雄市鹽埕區華陽
    飯店分贓。
二、案經高雄縣警察局林園分局報請暨臺灣高雄地方法院檢察署
    檢察官自動檢舉偵查起訴。
    理  由
壹、程序部分：
    就證據能力而言，按「被告以外之人於審判外之陳述，雖不
    符刑事訴訟法第159條之1至第159條之4等4條之規定（即傳
    聞法則例外得為證據之情形），而經當事人於審判程序同意
    作為證據，法院審酌該言詞陳述或書面陳述作成時之情況，
    認為適當者，亦得為證據。」；「當事人、代理人或辯護人
    於法院調查證據時，知有第159條第1項不得為證據之情形，
    而未於言詞辯論終結前聲明異議者，視為有前項之同意。」
    ，刑事訴訟法第159條之5定有明文。查本件除證人於審判中
    所為之陳述當然有證據能力外，其餘關於證人等之陳述，以
    及物證及書證等傳聞證據，於本院調查證據時，當事人檢察
    官及被告乙○○、辯護人均未於言詞辯論終結前聲明異議，
    本院審酌證人之陳述以及物證、書證作成時之情況，認為適
    當，依上開規定，均得為證據。
貳、實體部分：
一、上揭犯罪事實，已經被告乙○○於原審法院審理時坦承不諱
    ，核與證人即ＪＯＪＯ檳榔攤服務小姐甲○○、ＪＯＪＯ檳
    榔攤老闆詹逢傑，及共同被告鄭有勝於原審審理中、ＪＯＪ
    Ｏ檳榔攤服務小姐馬宛晴於警詢中證述情節大致相符，足認
    被告之自白與事實相符，應堪採信，其罪證明確，犯行堪以
    認定。
二、查共犯楊宗霖、許晉榮與許晉發攜帶長約3 臺尺之尖刀1 支
    ，而尖刀者為金屬製品，質地堅硬，在客觀上得以危害人生
    命、身體而具有危險性，且長約3 臺尺之尖刀益屬客觀上足
    以危害人生命、身體而具有危險性之銳器，乃屬兇器之列。
    。又本件共犯楊宗霖、許晉榮與許晉發3 人於深夜時刻，共
    同持刀具抵住獨自1 人看顧檳榔攤之店員甲○○，顯已直接
    對被害人甲○○施以暴力，被害人甲○○處於上開情況下，
    依客觀情形判斷，對上開強暴行為，已處於不能抗拒之程度
    。核被告乙○○結夥鄭有勝、楊宗霖、許晉榮與許晉發共5
    人，攜帶兇器強盜之行為，係犯91年1 月30日修正公布後刑
    法第330 條第1 項之結夥3 人以上攜帶兇器強盜之加重強盜
    罪。被告所為，原成立其行為時尚屬有效施行之懲治盜匪條
    例第5 條第1 項第1 款之強盜罪，惟被告行為後，該條例業
    經總統於91年1 月30日公布廢止，並於同日公布修正刑法第
    328 條、第330 至332 條等有關強盜罪之規定，均於同年2
    月1 日生效，被告強盜之行為，於行為時至裁判時，均有刑
    罰之規定，故該條例之廢止，係屬行為後法律有變更，自應
    予以比較適用。是於懲治盜匪條例有效施行期間，與原懲治
    盜匪條例第5 條第1 項第1 款強盜罪之構成要件相當之舊刑
    法關於強盜罪之規定，既因懲治盜匪條例之有效施行而未適
    用，於盜匪條例廢止，刑法同時修正公布施行後，比較刑之
    輕重時，自應比較適用修正後刑法與原懲治盜匪條例之規定
    ，而非比較新舊刑法之規定，此為最高法院現今之見解；準
    此，原懲治盜匪條例第5 條第1 項第1 款強盜罪之刑度為「
    無期徒刑或7 年以上有期徒刑」，而91年1 月30日修正公布
    後刑法第330 條第1 項之加重強盜罪之刑度則為「7 年以上
    有期徒刑」，最高刑度並未至無期徒刑，自應依刑法第2條
    第1 項但書之規定，以91年1 月30日修正公布後之刑法第
    330 條第1 項之加重強盜罪較有利於被告，而以之為論罪科
    刑之依據。是被告之行為，係犯刑法第330 條第1 項之結夥
    3 人以上、攜帶兇器加重強盜罪。又本件被告行為後，刑法
    於94年1 月7 日修正，並自95年7 月1 日施行，其中第28
    條共犯之規定將「2 人以上共同實施犯罪之行為者，皆為正
    犯」，修正為「2 人以上共同實行犯罪之行為者，皆為正犯
    」，修法後將完全未參與犯罪行為之實行之陰謀共同正犯及
    預備共同正犯刪除，而本件被告與許晉發、許晉榮、楊宗霖
    與鄭有勝等人對於上開加重強盜之犯行，均有犯意聯絡與行
    為分擔，並已著手於實施持兇器強盜之犯罪行為，不論依修
    正前或修正後刑法第28條之規定，均構成共同正犯，對被告
    而言並無有利或不利之情形，自不生新舊法比較之問題，應
    依一般法律適用之原則，逕依修正後之刑法第28條規定，論
    以共同正犯。
三、原審因依刑法第2條第1項但書、第28條、第330條第1項（原
    判決誤為修正前刑法第第28條、第330條第1項，應予更正）
    之規定，並審酌被告案發當時正值青壯年之際，不思循合法
    正當途徑獲致財富，竟與許晉發、許晉榮、楊宗霖及鄭有勝
    等人，憑恃暴力、持兇器強取被害人財物花用，嚴重破壞社
    會治安，並戕害被害人身心甚鉅，及其犯罪動機、目的、手
    段及所生危害程度，惟念被告坦承犯行，態度良好，且被告
    實際上並未傷害被害人甲○○之身體或生命，所強盜錢財為
    9000餘元，尚非甚多等一切情狀，量處有期徒刑7年2月。及
    敘明共犯許晉發、許晉榮、楊宗霖3人所攜帶之尖刀1支，雖
    係許晉發、許晉榮、楊宗霖等人共同實施加重強盜犯罪所用
    之物，然該尖刀1支既未扣案，無證據證明係被告或許晉發
    、許晉榮、楊宗霖及鄭有勝等人所有，且復查無其他證據足
    認是否仍然存在，為免將來執行困難計，爰不併為沒收之諭
    知。認事用法，核無不合，量刑亦屬妥適。被告上訴意旨，
    未具理由，空言指摘原判決不當，為無理由，應予駁回。
四、被告經合法傳喚，無正當之理由不到庭，爰不待其陳述，逕
    行判決。
據上論結，應依刑事訴訟法第368條、第371條，判決如主文。
本案經檢察官張金塗到庭執行職務。
中　　華　　民　　國　　96　　年　　8 　　月　　2 　　日
                  刑事第五庭    審判長法  官  曾永宗
                                      法  官  王伯文
                                      法  官  任森銓
以上正本證明與原本無異。
如不服本判決應於收受本判決後10日內向本院提出上訴書狀，其
未敘述上訴理由者，並得於提起上訴後10日內向本院補提理由書
狀（應附繕本）「切勿逕送上級法院」。
中　　華　　民　　國　　96　　年　　8 　　月　　2 　　日
　　　　　　　　　　　　　　　　　　　書記官  廖素珍
附錄本判決論罪科刑法條：
刑法第330 條第1 項
犯強盜罪而有第321 條第1 項各款情形之一者，處7 年以上有期
徒刑。
刑法第321 條第1 項第3 款、第4 款
犯竊盜罪而有下列情形之一者，處6 月以上、5 年以下有期徒刑
：
三、攜帶兇器而犯之者。
四、結夥3 人以上而犯之者。
